臺灣高等法院民事判決 
108年度重上更二字第121號
上  訴  人  謝帆凱  
訴訟代理人  姜震律師  
被  上訴人  圓方創新股份有限公司（原名普揚聯合科技股份有
            限公司）

法定代理人  林信全  
訴訟代理人  李佳翰律師
複  代理人  陳俊瑋律師
被  上訴人  李祥剛                            
訴訟代理人  李知遠                          
上列當事人間請求減少價金等事件，上訴人對於中華民國104年2
月11日臺灣臺北地方法院101年度重訴字第537號第一審判決提起
上訴，並為訴之追加，經最高法院第二次發回更審，本院於民國
109年6月9日言詞辯論終結，判決如下：
    主      文
一、上訴人對於原判決關於先位之訴部分之上訴駁回。
二、原判決關於駁回上訴人後開第三項備位之訴及其假執行之聲
    請，暨訴訟費用負擔之裁判均廢棄。
三、被上訴人李祥剛應給付上訴人新臺幣壹仟貳佰萬元，及自民
    國一○一年八月八日起至清償日止，按週年利率百分之五計
    算之利息。
四、先位追加之訴及其假執行之聲請均駁回。
五、被上訴人李祥剛應再給付上訴人新臺幣陸佰柒拾捌萬壹仟零
    伍拾捌元。
六、第一審、第二審（含追加之訴）及發回前第三審訴訟費用由
    被上訴人李祥剛負擔。
七、本判決第三項所命給付，於上訴人以新臺幣肆佰萬元供擔保
    後得假執行，但被上訴人李祥剛如以新臺幣壹仟貳佰萬元預
    供擔保，得免為假執行。
八、本判決第五項所命給付，於上訴人以新臺幣貳佰貳拾陸萬零
    參佰伍拾參元供擔保後得假執行，但被上訴人李祥剛如以新
    臺幣陸佰柒拾捌萬壹仟零伍拾捌元預供擔保，得免為假執行
    。
    事實及理由
壹、程序方面：
    按第二審訴之變更或追加，非經他造同意不得為之，但擴張
    應受判決事項之聲明者，不在此限，民事訴訟法第446條第1
    項、第255條第1項第3款定有明文。本件上訴人於原審起訴
    聲明求為判決：㈠先位部分：被上訴人圓方創新股份有限公
    司（下稱圓方公司，更名前為普揚聯合科技股份有限公司〈
    下稱普揚公司〉）應給付新臺幣（下同）1,200萬元本息；願
    供擔保請准宣告假執行。㈡備位部分：被上訴人李祥剛（下
    稱李祥剛，與圓方公司合稱被上訴人）應給付1,200萬元本
    息；願供擔保請准宣告假執行（見原審卷(一)第248頁）。
    經原審判決上訴人全部敗訴，上訴人不服提起上訴，並於第
    一次更審前本院第二審訴訟程序中（即本院104年度重上字
    第245號<下稱245號>），追加聲明求為判決：㈠先位部分：
    圓方公司應給付678萬1,058元，及自104年11月7日起至清償
    日止，按週年利率5%計算之利息；願供擔保請准宣告假執行
    。㈡、備位部分：李祥剛應給付678萬1,058元；願供擔保請
    准宣告假執行。經圓方公司同意（見245號卷第263頁正反面
    ），且核屬擴張應受判決事項之聲明，依前揭規定，應予准
    許。
貳、實體方面： 
一、上訴人在原審起訴主張：伊於98年9月27日以3,800萬元向圓
    方公司購買金澤C建案其中門牌號碼臺北市○○區○○○路000巷0
    0號1樓房屋及其坐落基地應有部分（下合稱系爭房地），兩
    造間成立買賣契約（下稱系爭契約），並簽立買賣契約書(
    下稱系爭買賣契約書)，伊已於99年2月間付清全部價金3,80
    0萬元，並於99年6月9日辦理系爭房地所有權移轉登記。依
    系爭買賣契約書第4條第2項第3款及第8條第1項約定，圓方
    公司應於伊支付交屋款前塗銷抵押權，且擔保產權清楚，如
    有設定他項權利情事，應於交屋日前負責理清。惟系爭房地
    竟設定最高限額本金2,400萬元抵押權（下稱系爭抵押權）
    ，其擔保債權額已確定為1,878萬1,058元，是系爭房地有權
    利瑕疵，致伊受有1,878萬1,058元損害。又普揚公司與訴外
    人知遠聯合實業股份有限公司（下稱知遠公司）簽訂保管協
    議書（下稱系爭協議書），授權知遠公司代理簽約出售金澤
    C建案房地，則知遠公司董事兼總經理李祥剛自有權代表或
    代理知遠公司行使代理圓方公司與伊成立系爭契約之權限。
    倘認李祥剛非有權代理，然圓方公司將普揚公司「金澤Ｃ合
    約專用章」大小章（下合稱系爭專用章）交付李祥剛保管，
    容任知遠公司於金澤C建案大樓設置銷售接待中心對外表明
    由李祥剛負責，已構成表見代理，依民法第107條或第169條
    規定，圓方公司仍應負授權人之責任。再退步言，倘認李祥
    剛係無權代理，且不構成表見代理，依民法第110條規定，
    李祥剛應賠償同額之損害。爰先位主張選擇合併依民法第35
    3條(出賣人不履行民法第349條義務)適用債務不履行之規定
    (即民法第226條第1項)，或依第227條第1項適用第226條第1
    項規定，請求判命圓方公司應給付伊1,200萬元本息。另備
    位主張依民法第110條規定，請求李祥剛應給付伊1,200萬元
    本息等語。原審判決上訴人全部敗訴，上訴人不服提起上訴
    ，並於二審程序為前述訴之追加。上訴及追加之訴聲明求為
    判決：㈠先位部分：1.原判決關於先位之訴部分廢棄。2.圓
    方公司應給付上訴人1,200萬元，及自101年4月26日起至清
    償日止，按週年利率5%計算之利息。3.圓方公司應給付上訴
    人678萬1,058元，及自104年11月7日起至清償日止，按週年
    利率5%計算之利息。4.願供擔保請准宣告假執行。㈡備位部
    分：1.原判決關於備位之訴部分廢棄。2.李祥剛應給付上訴
    人1,200萬元，及自101年8月8日起至清償日止，按週年利率
    5%計算之利息。3.李祥剛應給付上訴人678萬1,058元。4.願
    供擔保請准宣告假執行（見本院卷二第49至50頁）。
二、圓方公司則以：普揚公司於98年6月26日更名為圓方公司，
    並於98年7月間完成登記，知遠公司保管之系爭專用章已失
    其效力，知遠公司已無代理普揚公司訂立買賣契約之權限，
    李祥剛於98年9月27日無權代理普揚公司出賣系爭房地。縱
    認知遠公司有權代理伊出賣系爭房地，然依系爭協議書之內
    容，伊無授權知遠公司代理伊收取價金及為所有權移轉登記
    之物權行為，李祥剛向上訴人收取價金及辦理所有權移轉登
    記，非有權代理。又伊無授予李祥剛代理權之外觀，是伊自
    不負表見代理之本人責任。再者，上訴人主張買賣價金為3,
    800萬元，但所簽訂之系爭買賣契約書所載買賣價金為2,000
    萬元，其餘1,800萬元係以上訴人及其父即訴外人謝有裕與
    李祥剛間所簽立之承攬合約書（下稱系爭承攬合約書）所載
    報酬代替之，顯與交易常情有違，難認伊與上訴人間有就3,
    800萬元之價金達成意思表示合致。況伊將所有包括系爭房
    地在內之金澤C建案房地（即臺北市○○區○○○路000巷00號1至
    6樓，下稱1至6樓房地）以總價2億6,900萬元出售並移轉所
    有權予訴外人即是美築有限公司（下稱即是美築公司），即
    是美築公司再將系爭房地出售並移轉所有權予李祥剛，李祥
    剛與上訴人簽訂系爭契約，上訴人將系爭房地價金支付給李
    祥剛，李祥剛未轉交給伊，且係由李祥剛移轉所有權予上訴
    人，是系爭房地買賣關係存於上訴人與李祥剛間，伊非出賣
    人，自不負權利瑕疵擔保及不完全給付之責任等語，資為抗
    辯。答辯聲明：㈠、上訴人之上訴、追加之訴及其假執行之
    聲請均駁回。㈡、如受不利之判決，願預供擔保請准宣告免
    為假執行。
三、李祥剛則以：圓方公司於98年5月初交付系爭協議書予知遠
    公司，委託知遠公司代為銷售金澤C建案房地，並授權知遠
    公司使用系爭專用章。伊為知遠公司董事兼總經理及實際負
    責人，有權代表或代理知遠公司代理圓方公司與上訴人簽訂
    系爭契約、約定及收取價金3,800萬元，上訴人已陸續給付3
    ,800萬元予知遠公司代收。嗣圓方公司因知遠公司仲介，將
    其所有金澤C建案1至6樓房地，以2億6,900萬元出售予即是
    美築公司，即是美築公司於98年12月9日付訖價金並承受所
    購買房地之銀行貸款，於同日辦妥所有權移轉登記。圓方公
    司應給付知遠公司關於金澤C建案房地銷售之仲介費2,000萬
    元。嗣因系爭房地有一屋二賣情事，經伊、圓方公司及即是
    美築公司三方協商後，即是美築公司同意解除系爭房地之買
    賣契約，圓方公司因財務程序無法立即支付應退還之價金，
    故委請知遠公司以上訴人所給付3,800萬元價金代為清償。
    即是美築公司收受上開3,800萬元，於99年3月31日將系爭房
    地所有權移轉登記於伊名下，作為圓方公司應給付知遠公司
    之仲介費用之擔保，伊為保障知遠公司權益，故以伊名義就
    系爭房地向日盛國際商業銀行股份有限公司（下稱日盛銀行
    ）抵押貸款，伊再於99年6月9日辦理所有權移轉登記予上訴
    人，故系爭契約之出賣人確為圓方公司，圓方公司自應負責
    清償系爭抵押權所擔保之債務，上訴人訴請伊負賠償責任，
    並無理由等語，資為抗辯。答辯聲明：㈠、上訴人上訴、追
    加之訴及其假執行之聲請均駁回。㈡、如受不利之判決，願
    預供擔保請准宣告免為假執行。
四、兩造不爭執之事實（本院卷一第106至108頁、第242頁）：
㈠、金澤C建案房地（含系爭房地）於98年2月24日辦妥第一次登
    記，於98年4月9日以買賣為原因移轉登記為普揚公司所有，
    同日普揚公司設定登記債務人為普揚公司之最高限額抵押權
    予安泰商業銀行股份有限公司（下稱安泰銀行）(原審卷一
    第68頁)。
㈡、普揚公司及法定代理人徐翊銘於98年5月16日前，交付系爭專
    用章予知遠公司，並出具系爭協議書委託知遠公司保管系爭
    專用章及使用系爭專用章簽立金澤C建案房地買賣契約，迄
    今未予取回系爭專用章（見原審卷一第125頁、245號卷第23
    3、344頁、本院卷一第83頁）。
㈢、知遠公司於98年5月開始銷售金澤C建案房地，黃銓義、李祥
    剛於98年至99年間分別為知遠公司員工、董事兼總經理及實
    質負責人（見原審卷一第10頁、245號卷第248頁正反面、本
    院卷一第387頁）。
㈣、普揚公司於98年6月26日股東會決議通過變更公司名稱為圓方
    公司，並於98年7月14日取得經濟部核准登記，嗣於98年12
    月9日完成金澤C建案1至6樓房地所有權更名登記（見原審卷
    一第154至170頁、第42至45頁、本院卷一第137至143頁）。
㈤、上訴人於98年9月26日與李祥剛洽談系爭房地之買賣，於同日
    由其父親謝有裕以信用卡刷卡10萬元、10萬元予九大聯合實
    業有限公司(下稱九大公司)之方式，為上訴人支付定金20萬
    元，並由黃銓義在信用卡簽帳單影本上簽收及蓋用系爭專用
    章後交付予上訴人（見原審卷一第131頁）。
㈥、李祥剛於98年9月27日以普揚公司名義與上訴人就系爭房地簽
    訂系爭買賣契約書，記載買賣價金為2,000萬元。李祥剛於
    同日以自己名義與上訴人及其父親謝有裕簽訂系爭承攬合約
    書，記載上訴人應給付承攬報酬1,800萬元。上訴人於同日
    交付訴外人簽發之面額80萬元支票1紙予李祥剛，經李祥剛
    於該支票影本上簽收及蓋用系爭專用章後交付予上訴人；上
    訴人於翌日交付臺灣銀行平鎮分行簽發之面額1,100萬元支
    票1 紙予黃銓義，經黃銓義於上開1,100萬元支票影本上簽
    收及蓋用系爭專用章後交付予上訴人，上訴人另匯款800萬
    元至李祥剛在合作金庫銀行股份有限公司之帳戶；上訴人父
    親謝有裕於99年2月1日匯款1,000萬元、800萬元至李祥剛在
    華南商業銀行股份有限公司之帳戶。李祥剛迄今未將上訴人
    交付上開㈤、㈥所示款項共計3,800萬元交付予圓方公司（見
    原審卷一第12、131至135頁、245號卷第248至249 頁）。
㈦、圓方公司於98年11月26日將其所有金澤C建案1至6樓房地全數
    出售予即是美築公司，並於98年12月9日以買賣為原因移轉
    登記予即是美築公司所有。即是美築公司於同日以系爭房地
    設定抵押權予日盛銀行，安泰銀行嗣於98年12月16日塗銷上
    開㈠所示之抵押權登記（見本院卷一第135、145至165、175
    頁）。
㈧、即是美築公司於99年3月31日將其所有之系爭房地，以買賣為
    原因移轉登記為李祥剛所有。李祥剛於同日設定擔保債權總
    金額2,400萬元、債務人為李祥剛之系爭抵押權予日盛銀行
    ，日盛銀行於99年6月2日塗銷上開㈦所示之抵押權登記。系
    爭抵押權確定擔保之債權額為1,878萬1,058元，日盛銀行於
    100年8月2日將系爭抵押權及所擔保之債權讓與訴外人汪添
    進（見本院卷一第175至179頁、第181至186頁、第189至197
    頁、第203至207頁、第327頁；原審卷一第310頁、本院卷一
    第327頁）。
㈨、李祥剛於99年6月9日將其所有之系爭房地，以買賣為原因移
    轉登記為上訴人所有（見原審卷一第195至203頁）。
㈩、系爭保管協議書為真正；系爭買賣契約書最末頁、藍亦屏於9
    5年5月16日與普揚公司就臺北市○○區○○○路000巷00號7樓房
    地（下稱7樓房地）所簽訂之買賣契約書上所示系爭專用章
    之印文亦為真正（見原審卷一第17、217、319頁）。
五、上訴人主張李祥剛有權代理或表見代理圓方公司簽約出售系
    爭房地予伊並收受價金，伊因系爭房地經設定系爭抵押權，
    而受有損害，圓方公司應依買賣權利瑕疵擔保及債務不履行
    之規定，負損害賠償責任，倘認李祥剛無權代理，且圓方公
    司不負表見代理之本人責任，則李祥剛應依民法第110條規
    定負損害賠償責任等情，為被上訴人所否認，並以前詞置辯
    ，茲查：
㈠、李祥剛是否有代表或代理知遠公司執行代理圓方公司簽約出
    售系爭房地及收受價金並辦理系爭房地所有權移轉登記之權
    限？
  ⒈上訴人主張李祥剛得代表或代理知遠公司執行代理圓方公司
    簽立系爭房地買賣契約、收受價金及辦理所有權移轉登記等
    權限云云，係以普揚公司與知遠公司簽訂系爭協議書及交付
    系爭專用章予知遠公司，同意由知遠公司之員工黃銓義代理
    普揚公司與藍亦屏簽訂7樓房地買賣契約、收取價金及辦理
    所有權移轉登記等事實為據。經查，普揚公司法定代理人徐
    翊銘固於98年5月16日前，交付系爭專用章予知遠公司，並
    出具系爭協議書委託知遠公司保管系爭專用章及使用系爭專
    用章簽立金澤C建案房地買賣契約，迄今未予取回系爭專用
    章等情（見不爭執事項㈡）。然查，普揚公司為上櫃公司，
    於98年6月26日經股東會決議通過變更公司名稱為圓方公司
    ，並於98年7月14日取得經濟部核准登記，於同日以重大消
    息方式發佈於網頁上公告周知，顯見自98年7月14日起，圓
    方公司不再以普揚公司對外為法律行為，系爭專用章所彰顯
    普揚公司專用於簽立金澤C建案房地之效力即告消滅，且依
    公司法第12條規定後段之反面解釋，圓方公司得以此變更事
    項對抗第三人。再查，李祥剛自陳其負責知遠公司代理普揚
    公司銷售金澤C建案事項，且普揚公司在98年6、7月更名前
    ，已告知該公司更名乙事，伊有要求更名後要更換圓方公司
    之簽約章予知遠公司，伊與上訴人簽約之前，有確認更名登
    記已經完成等語（見本院卷一第105至106頁、本院卷二第42
    頁），顯見知遠公司及李祥剛事先知悉普揚公司將更名為圓
    方公司，且於系爭契約簽訂前明知更名手續業已完成，普揚
    公司之系爭專用章已失其效力，知遠公司必須取得圓方公司
    之大小章才能代理圓方公司簽訂契約，已無使用系爭專用章
    ，以普揚公司名義簽立金澤C建案房地買賣契約之權限。因
    此，李祥剛持系爭專用章，代理普揚公司出賣系爭房地予上
    訴人，難認為有權代理。
  ⒉李祥剛辯稱伊於98年2月26日收受上訴人之定金，及翌日議定
    系爭契約時，都有電話告知圓方公司法定代理人徐翊銘，經
    其同意，伊非無權代理云云，然未提出任何證據以實其說（
    見本院卷一第106頁），且參徐翊銘於臺灣臺北地方檢察署1
    06年度偵字第1194號背信案件中結證：伊從未收到李祥剛回
    報與上訴人簽立系爭房地買賣契約乙事，有簽約的話至少把
    錢跟合約交給伊，但伊都沒收到過等語明確（見本院卷一第
    463頁），與李祥剛於本院當事人訊問程序結證：伊沒有將2
    ,000萬元價金交給普揚公司，因為普揚公司積欠知遠集團所
    屬之九大公司2,000萬元仲介費等語（見245號卷第250頁）
    ，以及系爭房地3,800萬元價金自始均未交付予圓方公司一
    情（見不爭執事項㈩），可見李祥剛以普揚公司名稱出售系
    爭房地予上訴人並收取價金，事前未徵得圓方公司同意，事
    後亦未經圓方公司承認，李祥剛前開抗辯殊難採信。
  ⒊再者，依上訴人主張李祥剛代理圓方公司與伊約定系爭房地
    之買賣價金為3,800萬元，其中2,000萬元係以系爭買賣契約
    書方式約定，其餘1,800萬元則由李祥剛以自己名義與伊及
    謝有裕簽訂系爭承攬合約書所載之報酬替代之等情，有系爭
    買賣契約書及系爭承攬合約書影本在卷可稽（見原審卷一第
    11至17頁、第134頁），此為被上訴人所不爭執，堪認真實
    。惟查，系爭協議書第2條記載「前項印章僅就上述標的之
    房地買賣契約書簽約使用為限（合約書如附件）」，該附件
    不包括如同系爭承攬合約書之文書在內（見本院卷一第83至
    100頁），且李祥剛未依系爭協議書第3條約定「買方若對買
    賣契約書有增補條文時，需通知甲方（即圓方公司）並經甲
    方同意始得用印」，徵得圓方公司同意，逕行將1,800萬元
    價金以系爭承攬合約書所載報酬替代，顯然逾越系爭協議書
    之授權範疇。且李祥剛代理普揚公司以3,800萬元出售系爭
    房地予上訴人，竟將1,800萬元價金以上訴人及謝有裕應共
    同給付其之承攬報酬代之，使圓方公司面臨涉嫌使公務員登
    載不實及逃漏稅等風險，益徵李祥剛非有權代理簽訂系爭契
    約。
  ⒋又觀知遠公司於98年5月16日持系爭專用章代理普揚公司與藍
    亦屏簽立7樓房地之買賣契約書，並由知遠公司員工黃銓義
    代理普揚公司處理收受價金及所有權移轉登記事務等情，固
    有此買賣契約及授權書在卷可稽(見原審卷一第285至296頁)
    ，圓方公司亦不爭執（見本院卷一第105頁）。然查，上開
    買賣契約簽立時，普揚公司尚未更名，知遠公司本得依系爭
    協議書持系爭專用章代理普揚公司簽訂買賣契約。且普揚公
    司與藍亦屏間房地買賣契約係以系爭協議書附件之合約書為
    之，未有拆分價金，另定以承攬報酬代替之方式。再者，普
    揚公司有另出具授權書予知遠公司員工黃銓義，內載授予「
    被授權人得就前開不動產（即7樓房地）出售、設定負擔、
    租賃、無條件委託及收受銀行撥款、簽約、移轉、用印、收
    受價金、點交房地、委託地政士辦理房地之過戶移轉登記暨
    有關一切手續，及其他有關權利變更、管理、處分等行為，
    被授權人有指定複代理」權限，知遠公司也如實將藍亦屏用
    以支付定金、簽約金、備證金共計700萬元，以及完稅款260
    萬元等支票交付予普揚公司兌領，尾款4,340萬元則向銀行
    貸款支付予普揚公司，業據圓方公司提出傳票紀錄及存摺影
    本在卷可證（見本院卷一第281至287頁），上述代銷模式顯
    與李祥剛代理普揚公司銷售系爭房地之模式截然不同，自無
    從以普揚公司前有授權知遠公司使用系爭專用章，與藍亦屏
    簽立7樓房地買賣契約及出具授權書同意代收價金等，推認
    李祥剛將系爭房地出售予上訴人並收取價金為有權代理。
  ⒌末查，圓方公司於98年11月26日將其所有金澤C建案1至6樓房
    地全數出售予即是美築公司，並於98年12月9日以買賣為原
    因移轉登記予即是美築公司所有（見不爭執事項㈦），而李
    祥剛自承為知遠公司之實際負責人，上開買賣契約是知遠公
    司居間簽訂等語，是若李祥剛前已有權代理圓方公司出售系
    爭房地予上訴人，圓方公司與即是美築公司簽立上開買賣契
    約時，理應將系爭房地排除於買賣標的，或就圓方公司、即
    是美築公司及上訴人之三方關係有所約定，卻未如此，可見
    圓方公司當時對於李祥剛代理其出售系爭房地予上訴人毫無
    所悉。至於李祥剛在本院辯稱圓方公司、即是美築公司均事
    先知悉有系爭契約，故其等與伊於系爭契約簽立一週後達成
    三方約定，即是美築公司仍向圓方公司購買1至6樓房地，圓
    方公司就系爭契約之權利義務則由即是美築公司享有及負擔
    云云（見本院卷一第34頁），與其在原審辯稱即是美築公司
    購買1至6樓後，發現系爭房地為一屋二賣，經圓方公司及伊
    三方協議，即是美築公司同意解除系爭房地買賣契約，圓方
    公司應返還3,800萬元予即是美築公司，經圓方公司委請知
    遠公司以上訴人給付之價金代償云云截然不同，可見李祥剛
    之陳述前後互相矛盾，且均未提出事證以實其說，無從採信
    。且查，圓方公司於98年12月9日移轉系爭房地所有權予即
    是美築公司，即是美築公司嗣於99年3月31日以買賣為原因
    移轉登記為李祥剛所有，李祥剛於同日以系爭房地設定系爭
    抵押權予日盛銀行，日盛銀行於99年5月28日撥款2,000萬元
    至李祥剛帳戶，並於99年6月2日塗銷如前開四之㈦所示之抵
    押權登記；李祥剛於99年6月9日再將系爭房地以買賣為原因
    移轉登記為上訴人所有（見不爭執事項㈧、㈨、本院卷一第32
    7頁），非由即是美築公司代為履約，或由圓方公司直接移
    轉予上訴人，此等迂迴、輾轉過戶之交易模式徒增諸多筆辦
    理過戶之稅費、手續費、代書費用等支出，顯不合常理，李
    祥剛則因將系爭房地設定系爭抵押權，獲取銀行撥款2,000
    萬元利益，益證李祥剛未經授權且隱瞞圓方公司之情形下出
    售系爭房地予上訴人，自屬無權代理行為。
  ⒍綜上，圓方公司抗辯李祥剛使用系爭專用章以普揚公司名義
    出售系爭房地予上訴人並向上訴人收受價金均屬無權代理等
    語，洵屬有據。
㈡、圓方公司就李祥剛上開無權代理行為，對於上訴人是否應負
    表見代理之授權人責任？
　⒈按由自己之行為，表示以代理權授與他人，或知他人表示為
    其代理人而不為反對之表示者，對於第三人應負授權人之責
    任。但第三人明知其無代理權或可得而知者，不在此限。民
    法第169條定有明文。又表見代理之規定，旨在保護善意無
    過失之第三人，倘第三人明知表見代理人為無代理權，或可
    得而知者，其與之行為即出於惡意或有過失，而非源於「信
    賴保護原則」之正當信賴。於此情形，縱有表見代理之外觀
    存在，亦無保護之必要，依民法第169條但書規定，本人仍
    得免負授權人之同一責任（最高法院93年度台上字第1954號
    、108年度台上字第2450號民事判決意旨參照）。故本人應
    負表見代理之責任，必須於該法律行為發生前或後，有法定
    表見之事實存在，且該第三人係善意無過失者，始足當之（
    最高法院96年度台上字第1051號判決意旨參照）。
　⒉查圓方公司於98年5月起至98年7月14日完成更名登記止之期
    間，有授予知遠公司保管及使用系爭專用章簽立金澤C建案
    房地買賣契約之權限，之後未將已失效之系爭專用章取回；
    普揚公司於98年5月間允許知遠公司在金澤C建案大樓內設置
    銷售接待中心，該接待中心直至98年9月間仍存在，為圓方
    公司所明知等情，業據上訴人提出系爭協議書及建案銷售接
    待中心照片在卷可稽（見原審卷一第129至130頁），為被上
    訴人不爭執（見本院卷二第43頁）；李祥剛為知遠公司之總
    經理，有其名片在卷可稽（見原審卷一第10頁），持有系爭
    專用章，且系爭房地登記所有權人迄98年12月9日始更名為
    圓方公司（見不爭執事項㈣），綜上情節，上訴人主張該當
    民法第169條本文表見代理要件等語，固非無據。
　⒊然查，圓方公司已於98年7月14日完成更名登記，具有公示效
    力，圓方公司得以此變更事項依公司法第12條規定對抗第三
    人，自包括上訴人在內；且圓方公司於同日將更名事件以重
    大消息揭露於臺灣證券交易所之公開資訊觀測站，一般人均
    可查閱知悉（見原審卷一第154至170頁），上訴人未為確認
    ，亦未要求李祥剛提出任何經圓方公司授權之證明（見本院
    卷二第43頁），僅憑李祥剛持有系爭專用章，及系爭房地尚
    未完成更名之變更登記，即認定其有代理圓方公司簽約及收
    取價金之權限，難謂無過失。次查，上訴人之父親謝有裕於
    98年9月26日以信用卡刷卡20萬元支付定金，簽帳單上明載
    收款者為九大公司（見原審卷一第131頁），李祥剛要求上
    訴人將800萬元價金匯至李祥剛個人帳戶，上訴人均未生疑
    義。再依系爭買賣契約書第3條約定：⑴於簽訂本契約同時支
    付「簽約款（包含收定金）」；⑵於賣方備齊所有權移轉登
    記應備文件同時支付「備證款」；⑶於土地增值稅、契稅稅
    單核下後，經地政士通知日起三日內支付「完稅款」。並表
    明上訴人業已支付各該期款，但李祥剛並未代理賣方（即普
    揚公司）備齊所有權移轉登記應備文件（包括於相關文件上
    用印），亦未申報土地增值稅、契稅，遑論出示稅單，換言
    之，上訴人按李祥剛指示支付定金、簽約款、備證款及完稅
    款，共計2,000萬元，李祥剛卻未代理普揚公司履行先給付
    之義務，且未開立普揚公司之統一發票予上訴人，以上訴人
    簽約當時年滿29歲（69年4月生），並有其父親謝有裕陪同
    看房、簽約及付款，均為具有通常知識經驗之人，理應察覺
    有異，進而要求李祥剛出具普揚公司用印之完備文件及發票
    ，方合乎常理，上訴人捨此不為，致未能發現李祥剛無權代
    理之行為，應有重大過失。末查，系爭房地約定價金3,800
    萬元，李祥剛竟應上訴人所謂避免贈與稅之要求，主動將價
    金拆分於2份契約約定給付，1,800萬元部分更以系爭承攬合
    約書所載報酬替代之，實屬代理普揚公司為不法行為（見前
    開五之㈠之3），明顯與一般建商委託他人為成屋銷售之交易
    常態不符，自屬有重大過失。綜合上情，本院認為上訴人可
    得而知李祥剛無代理權，其不知有重大過失，自無信賴保護
    必要，揆諸前揭說明，圓方公司得免負授權人之同一責任。
　⒋綜上所述，李祥剛無權代理圓方公司出售系爭房地予上訴人
    之法律行為，未經圓方公司事先同意或事後承認，且圓方公
    司不須負表見代理之授權人責任，圓方公司復明示拒絕承認
    該無權代理行為，則依民法第170條第2項規定，上述法律行
    為對於圓方公司不生效力，圓方公司與上訴人間不存在系爭
    契約關係，上訴人主張圓方公司應負系爭房地買賣之權利瑕
    疵擔保責任，並依民法第353條(出賣人不履行民法第349條
    義務)適用債務不履行之規定(即民法第226條第1項)，或依
    第227條第1項適用第226條第1項規定，請求圓方公司賠償1,
    878萬1,058元本息，均屬無據。
㈢、上訴人依據民法第110條規定，請求李祥剛負損害賠償責任，
    有無理由？
　  按無代理權人，以他人之代理人名義所為之法律行為，對於
    善意之相對人，負損害賠償之責，民法第110條定有明文。
    且按，無權代理人之責任，係基於民法第110條之規定而發
    生之特別責任，祇要相對人係屬善意，即不知自命代理人無
    代理權，縱使相對人因過失而不知，無權代理人仍應負其責
    任；且此損害賠償之請求，自應包括相對人所受損害及所失
    利益在內(最高法院90年度台上字第1923號、96年度台上字
    第1712號裁判要旨參照)。換言之，只要相對人為善意，有
    無過失在所不問（王澤鑑，基本理論債之發生，西元2000年
    9月增訂版，第343頁)。查李祥剛無權代理普揚公司出售系
    爭房地予上訴人，且上訴人不知李祥剛為無權代理，經本院
    認定如前所示，揆諸前開說明，李祥剛應負民法第110條之
    無權代理人責任。又上訴人主張因無權代理所受之損害即系
    爭抵押權未塗銷所生1,878萬1,058元損害乙節，為李祥剛所
    不爭執（見本院卷二第44頁），從而，上訴人備位之訴主張
    依民法第110條規定，請求李祥剛賠償1,200萬元本息及678
    萬1,058元，當屬有據。
六、綜上所述，上訴人原起訴先位依民法第353條(出賣人不履行
    民法第349條義務)適用債務不履行之規定(即民法第226條第
    1項)，或依第227條第1項適用第226條第1項規定，請求圓方
    公司應給付1,200萬元，及自101年4月26日起至清償日止，
    按週年利率5%計算之利息，為無理由，不應准許；備位依民
    法第110條規定，請求李祥剛給付1,200萬元，及自101年8月
    8日起至清償日止，按週年利率5%計算之利息，為有理由，
    應予准許。原審就上開先位之訴，為上訴人敗訴之判決及駁
    回其假執行之聲請，理由雖有不同，結論並無二致，仍應予
    以維持。又原審就上開備位之訴，判決上訴人敗訴，尚有未
    洽。上訴意旨指摘原判決此部分不當，求予廢棄改判，為有
    理由，爰由本院廢棄改判如主文第3項所示。又上開所命給
    付部分，上訴人及李祥剛分別陳明願供擔保宣告准免假執行
    ，經核均無不合，爰分別酌定相當擔保金額准許之。上訴人
    在第二審追加之訴先位依民法第353條(出賣人不履行民法第
    349條義務)適用債務不履行之規定(即民法第226條第1項)，
    或依第227條第1項適用第226條第1項規定，請求圓方公司應
    給付678萬1,058元，及自104年11月7日起至清償日止，按週
    年利率5%計算之利息，為無理由，不應准許，此部分假執行
    之聲請失所附麗，應併駁回之。備位依民法第110條規定請
    求李祥剛給付678萬1,058元，為有理由，應予准許。就此命
    給付部分，上訴人及李祥剛分別陳明願供擔保宣告准免假執
    行，經核均無不合，爰分別酌定相當擔保金額准許之。
七、本件事證已臻明確，兩造其餘之攻擊或防禦方法及所用之證
    據，經本院斟酌後，認為均不足以影響本判決之結果，爰不
    逐一論列，附此敘明。
八、據上論結，本件上訴人之上訴為一部有理由，一部應為無理
    由。上訴人追加之訴為一部有理由，一部為無理由，依民事
    訴訟法第449條第2項、第450條、第463條、第390條第2項、
    第392條第2項、第79條，判決如主文。
中　　華　　民　　國　　109 　年　　6 　　月　　30　　日
                    民事第二十一庭
                        審判長法  官  翁昭蓉
                              法  官  鍾素鳳
                              法  官  羅惠雯
正本係照原本作成。
如不服本判決，應於收受送達後20日內向本院提出上訴書狀，其
未表明上訴理由者，應於提出上訴後20日內向本院補提理由書狀
（均須按他造當事人之人數附繕本）上訴時應提出委任律師或具
有律師資格之人之委任狀；委任有律師資格者，另應附具律師資
格證書及釋明委任人與受任人有民事訴訟法第466 條之1第1項但
書或第2項（詳附註）所定關係之釋明文書影本。
中　　華　　民　　國　　109 　年　　6 　　月　　30　　日
    　　　　　　　　　　　　　書記官  洪秋帆
附註：
民事訴訟法第466條之1（第1項、第2項）：
對於第二審判決上訴，上訴人應委任律師為訴訟代理人。但上訴
人或其他法定代理人具有律師資格者，不在此限。
上訴人之配偶、三親等內之血親、二親等內之姻親，或上訴人為
法人、中央或地方機關時，其所屬專任人員具有律師資格並經法
院認為適當者，亦得為第三審訴訟代理人。